【裁判字號】    99,交聲,2143
【裁判日期】    990930
【裁判案由】    交管條例聲異
【裁判全文】
臺灣板橋地方法院交通事件裁定        99年度交聲字第2143號
原處分機關  交通部公路總局臺北區監理所
異  議  人
即受處分人  甲○○
上列異議人即受處分人因違反道路交通管理處罰條例案件，對於
交通部公路總局臺北區監理所99年7 月5 日所為之裁決處分（裁
決字號：北監自裁字第裁00-000000000號），聲明異議，本院裁
定如下：
    主  文
原處分撤銷。
甲○○所有之汽車不依限參加定期檢驗，處罰鍰新臺幣玖佰元，
並吊扣其牌照，至檢驗合格後發還。
    理  由
一、原處分意旨略以：異議人即受處分人甲○○所有之車牌號碼
    4539-EB 號自用一般小客車，應於民國99年3 月7 日前、後
    1 個月參加定期檢驗，已載明於行車執照上，隨照通知，異
    議人因有不依限期參加定期檢驗之違規，經交通部公路總局
    臺北區監理所逕行舉發並填製北監檢字第402922439 號舉發
    通知單，掛號郵寄至異議人位於臺北縣中和市○○街231-7
    號4 樓之住所，因未會晤本人，而由具有識別能力之同居人
    即游創智簽收，而合法送達予異議人。異議人於應到案日前
    即99年7 月5 日向臺北區監理所陳述意見，原處分機關以異
    議人違規事實明確，依道路交通管理處罰條例第17條第1 項
    之規定，於99年7 月5 日以北監自裁字第裁00-000000000號
    裁決書裁處罰鍰新臺幣（下同）900 元，責令檢驗，前開裁
    決書於99年7 月5 日由異議人親自簽收，有前述舉發通知單
    、裁決書在卷足稽。
二、聲明異議意旨如附件。
三、按汽車不依限期參加定期檢驗或臨時檢驗者，處汽車所有人
    新臺幣（下同）900 元以上1,800 元以下罰鍰。逾期1 個月
    以上者並吊扣其牌照，至檢驗合格後發還，逾期6 個月以上
    者，註銷其牌照。又汽車所有人或駕駛人應於向公路監理機
    關辦理汽車檢驗、各項登記或換發牌照、執照前，繳清其所
    有違反本條例尚未結案之罰鍰，道路交通管理處罰條例第17
    條第1 項及第9 條之1 分別定有明文。次按聲明異議，無停
    止執行之效力，但依法裁定停止執行者，不在此限，又聲明
    異議事件除法院已依職權或依原處罰機關或受處分人之聲請
    ，有停止執行之裁定外，原裁決依下列規定處理之：1.原裁
    決罰鍰或追繳欠費者，所收繳之罰鍰及欠費暫予登記。2.原
    裁決吊扣汽車牌照、駕駛執照或執業登記證者，仍依規定執
    行；如執行吊扣期間已屆滿而法院尚未裁定確定者，應即發
    還該汽車牌照、駕駛執照或執業登記證... ，道路交通案件
    處理辦法第15條、違反道路交通管理事件統一裁罰基準及處
    理細則第66條第1 項第1 款、第2 款亦分別定有明文。
四、經查：
  (一)異議人甲○○所有之車牌號碼4539-EB 號自用一般小客車應
    99年3 月7 日前、後1 個月參加定期檢驗，然異議人位於前
    開期限內參加定期檢驗一節，業據異議人坦認不諱（見異議
    狀），前開違規事實，堪以認定。
  (二)又異議人前於同年1 月9 日3 時14分許，駕駛前開車輛，行
    經臺64線往蘆洲6.5 公里處，因有「行車速度，超過規定之
    最高時速60公里以上未滿80公里」之違規，為臺北區○○○
    ○道路交通管理處罰條例第43條第1 項第2 款、第43條第4
    項之規定，於99年3 月22日分別以北監自裁字第裁40-CX000
    0000、40-C00000000號裁決書裁處罰鍰8,000 元，記違規點
    數3 點，吊扣汽車牌照3 個月，受處分人不服裁決而聲明異
    議，經本院於同年4 月15日以99年度交聲字第738 、739 號
    異議駁回，異議人提起抗告後，經臺灣高等法院於同年5 月
    21日以99年度交抗字第1190、1191號抗告駁回而確定等情，
    有前開裁定在卷可參，異議人於參加定期檢驗前，曾對裁罰
    其違反道路交通管理處罰條例之案件聲明異議一情。堪以認
    定。惟聲明異議，除依法裁定停止執行者外，無停止執行之
    效力，因此，異議人縱認原處分機關對其裁處罰鍰及吊扣駕
    駛執照之處分不當而聲明異議，亦不得免除罰鍰之繳納及駕
    駛執照之吊扣，故異議人於參加定期檢驗前，確有尚未結案
    之罰鍰。是本件所應審酌者，異議人得否以前案之聲明異議
    案件尚在法院審理中為由，不予繳清其所有違反道路交通管
    理處罰條例尚未結案之罰鍰，因而得以不依限參加汽車定期
    檢驗。
  (三)按公路法第63條第1 項規定，汽車應符合交通部規定之安全
    檢驗標準，並應經車輛型式安全檢測及審驗合格，取得安全
    審驗合格證明書，始得辦理登記、檢驗、領照；而汽車完成
    申請牌照檢驗後之一定期限內，並應參加定期檢驗。又觀諸
    道路交通安全規則第39條之1 所規定汽車定期檢驗之項目及
    標準，可知汽車之檢驗攸關公共安全。而道路交通管理處罰
    條例第17條就未參加定期檢驗者處以相當之處罰，即在確保
    公共安全，其所保護之法益甚為重大，因之，本案異議人雖
    就另案違規事件聲明異議，而由法院審理中，然異議人本可
    先將該案之罰鍰繳清及吊扣駕駛執照，即能參加汽車定期檢
    驗，且無礙其聲明異議之權利，再依違反道路交通管理事件
    統一裁罰基準及處理細則第66條第1 項第1 款、第2 款之規
    定，所收繳之罰鍰應「暫予登記」及駕駛執照於吊扣期間已
    滿而法院尚未裁定確定者，則予發還等相關規定處理，於異
    議人權益並無影響，異議人捨此不為，顯屬可歸責於異議人
    ，其再執前開事由而不依限參加定期檢驗，自屬無據。從而
    ，公路監理機關要求異議人先繳納前案罰鍰，再參加汽車定
    期檢驗一節，於法並無不合。
五、末按交通法庭認為聲明異議有理由或聲明異議雖無理由而原
    處分不當或違法者，應以裁定將原處分經聲明異議部分撤銷
    並自為裁定。但因原處分機關無管轄權而撤銷者，應移送有
    管轄權之機關，道路交通案件處理辦法第20條定有明文。綜
    上所述，異議人確有道路交通管理處罰條例第17條第1 項汽
    車不依限期參加定期檢驗之違規行為，原處分機關依前揭道
    路交通管理處罰條例第17條第1 項之規定，裁處異議人罰鍰
    900 元，並責令檢驗，固非無見；然前開車輛之定期檢驗最
    後期限為99年4 月7 日，已詳如前述，而本件原處分裁決時
    間為99年7 月5 日，距最後應檢驗日期雖逾1 個月以上，但
    尚未逾6 個月，依據道路交通管理處罰條例第17條第1 項規
    定，應吊扣該汽車牌照，至檢驗合格後發還，然原處分機關
    疏未注意，未吊扣異議人之駕駛執照，於法顯有違誤，故本
    件異議人之異議雖無理由，惟原處分既有如前所述違誤之處
    ，自應由本院予以撤銷，並依同條例第17條第1 項之規定，
    裁處罰鍰900 元，並吊扣其牌照，至檢驗合格後發還，以資
    適法。
六、據上論斷，應依道路交通案件處理辦法第20條前段，裁定如
    主文。
中    華    民    國    99    年    9     月    30    日
                    交通法庭  法  官  何燕蓉
如不服本裁定應於送達後5日內向本院提出抗告狀。
上列正本證明與原本無異。
                              書記官  王元佑
中    華    民    國    99    年    10    月    6     日

司法院資訊處製作；財團法人民間司法改革基金會備份。
